臺灣臺東地方法院刑事判決
110年度訴字第43號
公  訴  人  臺灣臺東地方檢察署檢察官
被      告  羅瑞祥



選任辯護人  廖頌熙律師（法扶律師）
上列被告因違反毒品危害防制條例案件，經檢察官提起公訴（10
9年度偵字第3229、3536號），本院判決如下：
    主  文
乙○○犯如附表各編號主文欄所示之罪，各處如附表各編號主文欄
所示之刑及沒收。應執行有期徒刑伍年肆月。
    事  實
一、乙○○明知甲基安非他命係毒品危害防制條例列管之第二級毒
    品，依法不得持有及販賣，竟意圖營利而基於販賣第二級毒
    品甲基安非他命之各別犯意，均持搭配門號0000000000號之
    OPPO牌手機1支（含SIM卡1張），以通訊軟體臉書Messenger
    帳號「藍佛」，分別與朱孝麒、游凱翔之帳號「肖起餒」、
    「游昕」聯繫後，於如附表各編號所示之時間、地點，販賣
    如附表各編號所示重量之第二級毒品甲基安非他命與朱孝麒
    、游凱翔，並獲得如附表各編號所示之對價。嗣經警於民國
    109年10月5日，至臺東縣○○市○○街000號2樓乙○○居所，經乙
    ○○同意扣得上揭手機（不含搭配門號0000000000號之SIM卡1
    張），始悉上情。
二、案經臺灣臺東地方檢察署檢察官指揮臺東縣警察局成功分局
    報告同署檢察官偵查起訴。
    理  由
壹、程序部分
　　查本案當事人及辯護人就下述被告乙○○以外之人於審判外之
    陳述，於本院準備程序均同意作為證據（本院卷第146頁）
    ，於本院言詞辯論終結前亦未聲明異議（本院卷第193至202
    頁），經本院審酌各該證據方法作成時，尚無違法不當或證
    明力明顯過低之瑕疵，適宜為本案證據，是依刑事訴訟法第
    159條之5規定，均有證據能力。
貳、實體部分
一、認定犯罪事實所憑之證據及理由
　　上揭犯罪事實，業據被告於警詢、偵查、本院準備程序及審
    理中坦承不諱（警一卷第4至7頁，偵一卷第17至27頁、第47
    至50頁、第61至71頁、第121至125頁，本院卷第79至84頁、
    第144、147頁、第198至200頁），核與證人朱孝麒、游凱翔
    於警詢及偵查中之證述大致相符（警一卷第19至26頁、第37
    至40頁，偵一卷第35至43頁、第75至81頁、第107至113頁、
    第133至137頁，偵二卷第11至19頁），並有通訊軟體Messen
    ger對話紀錄截圖、臺東縣警察局成功分局搜索扣押筆錄及
    扣押物品目錄表附卷可佐（警一卷第29至31頁，警二卷第51
    至55頁、第125至129頁），足認被告之任意性自白與事實相
    符而堪予採信。又被告於本院準備程序及審理中自承有賺到
    吸食毒品之量差（本院卷第79、144、199頁），堪認被告如
    附表各編號所示之行為，均有營利之意圖。至附表編號2、3
    甲基安非他命之重量，業據被告於本院審理中供承明確（本
    院卷第199頁），爰逕補充檢察官起訴書之記載如附表所示
    。綜上所述，本案事證明確，被告犯行堪以認定，應予論科
    。
二、論罪科刑
　㈠核被告附表各編號所為，均係犯毒品危害防制條例第4條第2
    項之販賣第二級毒品罪。其於販賣前持有毒品之低度行為，
    均應為嗣後販賣之高度行為吸收，而均不另論罪。末附表各
    編號所示之犯行間，犯意各別，行為互殊，應予分論併罰。
　㈡刑之加重減輕
　⒈按被告構成累犯之事實及應加重其刑之事項，均應由檢察官
    主張並具體指出證明之方法後，經法院踐行調查、辯論程序
    ，方得作為論以累犯及是否加重其刑之裁判基礎。倘檢察官
    未主張或具體指出證明方法時，可認檢察官並不認為被告構
    成累犯或有加重其刑予以延長矯正其惡性此一特別預防之必
    要，審理事實之法院自不能遽行論以累犯、加重其刑，否則
    即有適用法則不當之違法（最高法院110年度台上字第5660
    號判決參照）。經查，本案檢察官既未提出足以證明被告構
    成累犯事實之前案徒刑執行完畢資料，揆諸上揭法律說明，
    本院不得逕持被告之前案紀錄表論以累犯、加重其刑，但上
    述資料之記載，得列入刑法第57條第5款「品（素）行」之
    量刑因子予以考量，特此敘明。
　⒉被告於偵查及本院審理中均坦承如附表各編號所示販賣第二
    級毒品之犯行，應依毒品危害防制條例第17條第2項規定，
    均減輕其刑。
　⒊本案未因被告之供述而查獲其他正犯或共犯，有臺灣臺東地
    方檢察署110年4月27日東檢松昃字第1109005892號函、110
    年11月9日東檢熙昃字第1109014879號函、臺東縣警察局成
    功分局110年6月9日成警偵刑字第1100005461號函暨職務報
    告、110年11月12日成警偵刑字第1100013533號函附卷可參
    （本院卷第45頁、第49至52頁、第121至123頁），是不得依
    毒品危害防制條例第17條第1項規定減免其刑，附此敘明。
　⒋附表編號2至3部分均依刑法第62條前段自首規定減刑
　⑴刑法第62條所謂發覺，固非以有偵查犯罪權之機關或人員確
    知其人犯罪無誤為必要，而於對其發生嫌疑時，即得謂為已
    發覺；但此項對犯人之嫌疑，仍須有確切之根據得為合理之
    可疑者，始足當之，若單純主觀上之懷疑，要不得謂已發生
    嫌疑（最高法院72年度台上字第641號判決參照）。
　⑵查附表編號2至3部分查獲之經過，係被告主動提供其所有之O
    PPO牌手機1支與警方扣押，以提供毒品上游之資訊，然警方
    於閱覽上揭手機之過程中，發現與被告電聯之對象有臉書Me
    ssenger帳號「游昕」者，遂詢問被告是否與其有毒品交易
    ，被告即覆以其真實姓名為證人游凱翔，並其會提供對價與
    被告以購買甲基安非他命等事實（偵一卷第47至50頁），且
    斯時警方尚未能單憑手機內之通訊軟體Messenger對話紀錄
    ，得知被告與證人游凱翔如附表編號2至3部分之交易內容，
    故應認警方僅存有單純主觀上之懷疑，被告向警方自首之際
    犯行仍未經發覺；另被告於本院準備程序及審理中均坦承此
    部分犯行而接受裁判，堪認合於刑法第62條前段自首之規定
    ，爰均予減輕其刑，並與上揭毒品危害防制條例第17條第2
    項規定間，依刑法第70條規定遞減之。
　⒌本案無刑法第59條減刑規定之適用
　⑴辯護人主張：販賣第二級毒品之最輕刑度自109年7月15日修
    正施行後，由有期徒刑7年提高至10年，不可謂不重。而本
    案被告獲得利益極微，時間亦在新法施行不久後，另被告出
    身自單親家庭，且母親現為中度身心障礙而需被告照顧，被
    告配偶亦甫生女嬰，有情輕法重之情，請依刑法第59條規定
    減輕其刑等語，固非無見。
　⑵然按刑法第59條規定之酌量減輕其刑，必須犯罪另有特殊之
    原因與環境，在客觀上足以引起一般同情，認為即使予以宣
    告法定最低度刑，猶嫌過重者，始有其適用。此所謂法定最
    低度刑，固包括法定最低本刑；惟遇有其他法定減輕之事由
    者，則應係指適用其他法定減輕事由減輕其刑後之最低度刑
    而言。倘被告別有法定減輕事由者，應先適用法定減輕事由
    減輕其刑後，猶認其犯罪之情狀顯可憫恕，即使科以該減輕
    後之最低度刑仍嫌過重者，始得適用刑法第59條規定酌量減
    輕其刑（最高法院100年度台上字第744號判決參照）。經查
    ，本案各犯行業經毒品危害防制條例第17條第2項規定減輕
    其刑，附表2至3部分又經刑法第62條前段自首規定遞減其刑
    ，最低刑度均已大幅降低，已足使其受適當之刑罰。另外，
    被告於各犯行販賣第二級毒品甲基安非他命之價格、數量雖
    均非鉅，然被告共為販賣行為3次，要非偶發行為，尚難謂
    犯罪情狀顯可憫恕而足以引起一般同情。且毒品危害防制條
    例新法早於108年12月17日修正，並於109年1月15日公告自
    同年7月15日施行，對於新法之施行已留有相當之預告期間
    ，故以被告犯罪時間距新法實施不久為由主張刑法第59條減
    刑規定，要難憑採。從而，本案各犯行均無依刑法第59條規
    定減刑之餘地，然辯護人前揭所述，均屬同法第57條之量刑
    因子，附此敘明。
　㈢爰以行為人之責任為基礎，審酌被告明知毒品對人體健康戕
    害甚鉅，不得販賣、持有，竟無視於我國政府禁絕毒害之堅
    定立場，任意販賣毒品牟利，肇生他人施用毒品之來源，戕
    害國民身心健康，所為均應非難。復參酌其各犯行交易之對
    象、毒品數量與對價，兼衡辯護人為被告主張刑法第59條規
    定之情事，並被告於104年間有公共危險之前科，有臺灣高
    等法院被告前案紀錄表附卷可稽（本院卷第185至187頁），
    所徵現被告之素行；及其於本院審理中自述高職畢業之教育
    智識程度、現從事送貨之職業背景、月收入約新臺幣（下同
    ）3萬元、須扶養母親、配偶、未成年子女1人及繼子女1人
    、家境清寒之家庭經濟狀況等一切情狀（本院卷第201頁）
    ，並有戶籍謄本、被告母親之中華民國身心障礙證明、被告
    配偶之吳博霖婦產科診所診斷證明書、全戶戶籍查詢結果在
    卷可佐（本院卷第103至109頁、第115至116頁），爰分別量
    處如附表各編號主文欄所示之刑。另思量本案各犯行之罪質
    相似且附表編號2至3之交易對象均為同一人，於定應執行刑
    時應予較大之折讓幅度，再綜合審慮各犯行間之時空密接程
    度、整體犯罪非難評價、罪數所反映被告之人格特性與犯罪
    傾向、數罪對法益侵害之加重效應及刑法之內部界限，爰依
    刑法第51條第5款規定之限制加重原則，量定如主文所示之
    應執行刑。
三、沒收
　㈠扣案之OPPO牌手機1支、未扣案之搭配門號0000000000號SIM
    卡1張，均屬被告所有供附表各編號犯行所用之物，應依毒
    品危害防制條例第19條第1項規定，不問屬於被告與否，於
    各罪項下為沒收之諭知，未扣案之搭配門號0000000000號SI
    M卡1張並回歸刑法第38條第4項規定，於各罪項下為追徵之
    諭知。另未扣案如附表各編號所示之對價，分屬被告各犯行
    所獲之犯罪所得，應依刑法第38條之1第1項前段、第3項規
    定，於各罪項下分別沒收之，於全部或一部不能沒收或不宜
    執行沒收時，追徵其價額。
　㈡查關於扣案之夾鏈袋1批、電子磅秤1台部分，被告於警詢時
    稱：「（警方查扣之夾鏈袋1批、電子磅秤1台是否為你分裝
    所用工具）是的。」（警一卷第5頁），但於本院準備程序
    及審理中分別答稱：夾鏈袋1批是我拿來裝電子菸的，電子
    秤1個是我跟陳品豪拿的，跟本案無關；夾鏈袋1批用來裝電
    子菸菸油，沒拿來裝甲基安非他命使用，另電子秤1台是我
    向莊傑穎買毒品時使用，但賣給朱孝麒、游凱翔時沒有使用
    等語（本院卷第82、197頁）。本院審酌被告於警詢時所述
    較為簡略，於本院準備程序及審理中所述較為詳細且互核相
    符，應認其於本院準備程序及審理中所述較屬可信，是扣案
    之夾鏈袋1批、電子磅秤1台與本案確無關聯，爰不宣告沒收
    。至其餘扣案物（安非他命3包、吸食器1組），亦與本案核
    無關聯，故自無庸宣告沒收，附此敘明。
據上論斷，應依刑事訴訟法第299條第1項前段，毒品危害防制條
例第4條第2項、第17條第2項、第19條第1項，刑法第11條、第62
條前段、第51條第5款、第38條第4項、第38條之1第1項前段、第
3項，判決如主文。
本案經檢察官曾揚嶺、馮興儒提起公訴，檢察官林永、甲○○到庭
執行職務。
中　　華　　民　　國　　111 　年　　5 　　月　　12　　日
                  刑事第三庭  審判長法  官  吳宗航
                                    法  官  陳昱維
                                    法  官  李昆儒
以上正本證明與原本無異。
如不服本判決應於收受送達後20日內向本院提出上訴書狀，並應
敘述具體理由；其未敘述上訴理由者，應於上訴期間屆滿後20日
內向本院補提理由書（均須按他造當事人之人數附繕本）。「切
勿逕送上級法院」。告訴人或被害人對於本判決如有不服，請書
具不服之理由狀，請求檢察官上訴者，其上訴期間之計算係以檢
察官收受判決正本之日期為準。
                                    書記官  黃健豪 
中　　華　　民　　國　　111 　年　　5 　　月　　12　　日
附錄本案論罪科刑法條全文
毒品危害防制條例第4條
製造、運輸、販賣第一級毒品者，處死刑或無期徒刑；處無期徒
刑者，得併科新臺幣3000萬元以下罰金。
製造、運輸、販賣第二級毒品者，處無期徒刑或10年以上有期徒
刑，得併科新臺幣1500萬元以下罰金。
製造、運輸、販賣第三級毒品者，處7年以上有期徒刑，得併科
新臺幣1000萬元以下罰金。
製造、運輸、販賣第四級毒品者，處5年以上12年以下有期徒刑
，得併科新臺幣500萬元以下罰金。
製造、運輸、販賣專供製造或施用毒品之器具者，處1年以上7年
以下有期徒刑，得併科新臺幣150萬元以下罰金。
前5項之未遂犯罰之。
附表：
編號 對象 時間 地點 甲基安非他命重量 對價  主文 1 朱孝麒 109年7月21日某時 臺東縣○○市○○街000號1樓乙○○居所 約0.2公克 線上遊戲星辰online之虛擬貨幣星幣14萬4000元（價值1440元） 乙○○販賣第二級毒品，處有期徒刑伍年貳月。扣案之OPPO牌手機壹支，沒收之。未扣案之搭配門號○○○○○○○○○○號SIM卡壹張、犯罪所得線上遊戲星幣拾肆萬肆仟元，均沒收之，於全部或一部不能沒收或不宜執行沒收時，均追徵其價額。 2 游凱翔 109年10月4日某時  約半錢 3000元 乙○○販賣第二級毒品，處有期徒刑貳年捌月。扣案之OPPO牌手機壹支，沒收之。未扣案之搭配門號○○○○○○○○○○號SIM卡壹張、犯罪所得新臺幣參仟元，均沒收之，於全部或一部不能沒收或不宜執行沒收時，均追徵其價額。 3  109年10月間某時  約0.1公克 500元 乙○○販賣第二級毒品，處有期徒刑貳年柒月。扣案之OPPO牌手機壹支，沒收之。未扣案之搭配門號○○○○○○○○○○號SIM卡壹張、犯罪所得新臺幣伍佰元，均沒收之，於全部或一部不能沒收或不宜執行沒收時，均追徵其價額。